臺灣嘉義地方法院民事判決　九十一年訴字第一三○號
　　原　　　告　甲○○○
　　送達代收人　乙○○
　　被　　　告　丙○○
右當事人間請求損害賠償事件，本院判決如左：
    主      文
被告應給付原告新台幣伍拾萬元，及自民國九十一年二月八日起至清償日止，按週年
利率百分之五計算之利息。
原告其餘之訴駁回。
訴訟費用由被告負擔二分之一，餘由原告負擔。
    事      實
甲、原告方面：
一、聲明：被告應給付原告新台幣（下同）一百萬元，及自起訴狀繕本送達被告之翌
    日起至清償日止，按週年利率百分之五計算之利息。
二、陳述：兩造本係夫妻，雙方因於婚姻關係存續中，被告向原告謊稱訴外人即其前
    夫陳瑞諒乃被告之兄，並接來與原被告同住，嚴重危害兩造間婚姻關係賴以維持
    之互信基礎，已構成難以維持婚姻之重大事由，而為本院八十九年度婚字第一四
    一號判決准兩造離婚。原告因離婚陷於生活困難並受有精神上之痛苦，自得向有
    過咎之被告請求給付贍養費及非財產上損害賠償。
三、證據：提出本院八十九年度婚字第一四一號民事判決一份為證。
乙、被告方面：
一、聲明：原告之訴駁回。
二、陳述：兩造固經法院認定其婚姻關係因具備難以維持婚姻之重大事由而准予離婚
    ，然而，非以被告通姦或有違反其他法令規定之作為或不作為義務為原因，難認
    為被告有何過失，另外，原告尚有子女可履行扶養義務，又其現年五十餘歲，亦
    可工作維生，請求贍養費並無理由。
三、證據：提出本院八十九年度婚字第一四一號民事判決一份為證。
丙、本院依職權調閱本院八十九年度婚字第一四一號案卷。
    理      由
一、按為外國人妻未喪失中華民國國籍或外國人為中華民國國民之贅夫者，其離婚之
    效力依中華民國法律，涉外民事法律適用法第十五條第二項定有明文。經查，原
    告本係被告之夫，原告為日本國籍，被告為中華民國國籍，均有本院八十九年度
    婚字第一四一號卷內所附戶籍謄本及外僑居留證影本各一份可稽，被告既為外國
    人之妻而未喪失中華民國國籍，則原告請求因兩造離婚所衍生之損害賠償及贍養
    費，參照上揭規定，應依中華民國法律，此合先敘明之。
二、本件原告起訴主張，兩造本係夫妻，雙方因於婚姻關係存續中，被告向原告稱訴
    外人即其前夫陳瑞諒乃被告之兄，並接來與原被告同住，嚴重危害兩造間婚姻關
    係賴以維持之互信基礎，已構成難以維持婚姻之重大事由，而為本院八十九年度
    婚字第一四一號判決准予離婚，原告因前開判決離婚，陷於生活困難並受有精神
    上之痛苦，自得向有過咎之被告請求給付贍養費及賠償非財產上損害等語。被告
    則以，兩造經法院認定其婚姻關係具備難以維持婚姻之重大事由而判決離婚，然
    而，非以被告通姦或有違反其他法令規定之作為或不作為義務為原因，難認被告
    有何過失，另原告尚有子女可履行扶養義務，其現年五十餘歲，亦可工作維生，
    其請求並無理由云云置辯。
三、原告主張，兩造本係夫妻，雙方因於婚姻關係存續中，被告向原告稱訴外人即其
    前夫陳瑞諒乃被告之兄，並接來與原被告同住，嚴重危害兩造間婚姻關係賴以維
    持之互信基礎，已構成難以維持婚姻之重大事由，而為本院八十九年度婚字第一
    四一號判決准予離婚等情，業據提出前開判決乙件為證，並經本院審閱該案卷宗
    無訛，復為被告所是認，堪信為真實。再原告於本院訊問時，自承：「現在做水
    餃餡，一個月收入大約二萬多元，．．我受僱他人從事工作。」等情（見本院民
    國九十一年三月十四日言詞辯論筆錄），則其收入較現行最低工資為高，並得工
    作維生之經濟狀態，亦足認定。
四、按夫妻之一方，因判決離婚而受有損害者，得向有過失之他方，請求賠償。前項
    情形，雖非財產上之損害，受害人亦得請求賠償相當之金額。但以受害人無過失
    者為限。民法第一千零五十六條第一項、第二項定有明文。經查，前開判決之所
    以准許兩造離婚，乃由於被告於婚姻關係存續中向原告稱訴外人即其前夫陳瑞諒
    係被告之兄，並接來與原被告同住等舉措，已違反婚姻關係賴以維繫之互信，而
    該當於難以維持婚姻之重大事由，即如前述，是兩造間婚姻關係之破綻係被告行
    為所招，被告就該離婚事由之發生自有過咎，殆無疑問。雖被告另謂前開判決非
    以被告通姦或有違反其他法令規定之作為或不作為義務為原因，故無過失云云，
    惟按婚姻係以夫妻之共同生活為其目的，配偶應互相協力保持其共同生活之圓滿
    安全及幸福，而夫妻互守誠實，係為確保其共同生活之圓滿安全及幸福之必要條
    件，故應解為配偶因婚姻契約而互負誠實之義務，配偶之一方行為不誠實，破壞
    共同生活之圓滿安全及幸福者，即為違反因婚姻契約之義務而侵害他方之權利，
    最高法院五十五年度台上字第二○五三號著有判例可資參照，被告所違反者，即
    為上揭判例所揭櫫現行法令保障婚姻制度因而形成之誠信義務，則其侈言毫無過
    失，自無可採。職是之故，被告就兩造之判決離婚既有過失，復無由證明原告有
    何過失，揆諸首開說明，自應賠償原告因判決離婚所受非財產上損害。次查，原
    告現年五十餘歲，學歷高中畢業，父母雙亡，目前受僱他人從事水餃餡製造工作
    ，每月收入約二萬多元；被告現年四十二歲（四十八年九月七日生），名下尚有
    土地及房屋各乙筆，以及汽車二輛等情，除為原告自承外（見本院九十一年三月
    十四日言詞辯論筆錄），並有戶謄謄本及歸戶財產查詢清單各一份附於本院八十
    九年度婚字第一四一號卷內可查。爰審酌被告促使兩造既有家庭和諧發生破綻，
    其過咎致原告所受之精神上痛苦，並兩造之年齡、身份地位、經濟狀況等情狀，
    認被告應賠償原告五十萬元為適當。
五、另按夫妻無過失之一方，因判決離婚而陷於生活困難者，他方縱無過失，亦應給
    與相當之贍養費，民法第一千零五十七條固有規定。惟查，原告得工作維生，已
    如前述，尚非生活困難可擬，其請求被告給付贍養費，自嫌無據。
六、綜上所陳，原告依民法第一千零五十六條第一項、第二項規定請求被告賠償五十
    萬元，及自起訴狀繕本送達翌日即九十一年二月八日起至清償日止，按週年利率
    百分之五計算之法定遲延利息，為有理由，應予准許，逾此之請求，於法無據，
    則予駁回。
據上論結，本件原告之訴為一部有理由，一部無理由，依民事訴訟法第七十九條但書
，判決如主文。
中　　　華　　　民　　　國　　九十一　　年　　　三　　　月　　二十八　　日
~B臺灣嘉義地方法院民事第二庭
~B　　法　官　張道周
如對本判決上訴須於判決送達後廿日內向本院提出上訴狀。
